臺灣基隆地方法院民事裁定  
111年度監宣字第101號
聲  請  人  陳美花  

相對人即受
監護宣告人  劉慶聰  

關  係  人  劉玉婷  

上列聲請人聲請對相對人為監護宣告事件，本院裁定如下：
    主    文
宣告劉慶聰（男、民國00年0月0日生、身分證統一編號：Z00000
0000號）為受監護宣告之人。
選定陳美花（女、民國00年0月0日生、身分證統一編號：Z00000
0000號）為受監護宣告之人之監護人。
指定劉玉婷（女、民國00年0月0日生、身分證統一編號：Z00000
0000號）為會同開具財產清冊之人。
聲請費用新臺幣壹仟元由受監護宣告之人負擔。
    理    由
一、聲請意旨略以：聲請人之夫即相對人劉慶聰於民國111年6月
    5日因腦中風，致不能為意思表示或受意思表示，為此聲請
    對其為監護之宣告，並聲請選任聲請人為監護人及指定關係
    人劉玉婷為會同開立財產清冊之人等語。
二、按對於因精神障礙或其他心智缺陷，致不能為意思表示或受
    意思表示，或不能辨識其意思表示之效果者，法院得因本人
    、配偶、四親等內之親屬、最近一年有同居事實之其他親屬
    、檢察官、主管機關或社會福利機構之聲請，為監護之宣告
    ，民法第14條第1項定有明文。次按受監護宣告之人應置監
    護人；法院為監護之宣告時，應依職權就配偶、四親等內之
    親屬、最近一年有同居事實之其他親屬、主管機關、社會福
    利機構或其他適當之人選定一人或數人為監護人，並同時指
    定會同開具財產清冊之人；法院選定監護人時，應依受監護
    宣告之人之最佳利益，優先考量受監護宣告之人之意見，審
    酌一切情狀，並注意下列事項：受監護宣告之人之身心狀
    態與生活及財產狀況。受監護宣告之人與其配偶、子女或
    其他共同生活之人間之情感狀況。監護人之職業、經歷、
    意見及其與受監護宣告之人之利害關係。法人為監護人時
    ，其事業之種類與內容，法人及其代表人與受監護宣告之人
    之利害關係，民法第1110條、第1111條第1項及第1111條之1
    亦分別定有明文。
三、經查：
  ㈠聲請人主張之前揭事實，業據其提出戶籍謄本、臺北榮民總
    醫院診斷證明書等件為證。又經本院囑託長庚醫療財團法人
    基隆長庚紀念醫院就相對人之精神狀態予以鑑定，其鑑定結
    果略以：劉員（即相對人）於111年6月發生非創傷性蜘蛛網
    膜下腔出血，造成腦部功能嚴重受損，語言表達功能缺損，
    對時間、地方以及人物之適當辨識能力嚴重減退，呈現重度
    失智症狀態。此外，劉員之飲食、沐浴、更衣等日常生活起
    居，皆需要專人24小時全日照護。劉員上述病情持續至今，
    並未有明顯改善。其生活狀況及現在身心狀態經檢查結果：
    對外界事務之適當知覺理會能力嚴重缺損，語言表達功能缺
    損，無法正常言語，注意力接受、維持及保存外界之訊息之
    能力嚴重缺損，無經濟活動能力，日常生活無法自理，需完
    全依賴專人24小時全日照護，社會功能嚴重缺損。綜合以上
    所述，劉員之過去生活史、疾病史、身體檢查及精神狀態檢
    查結果，認劉員因「重度血管性失智症」，致其為意思表示
    、受意思表示和辨識其意思表示效果之能力已達「完全不能
    」之程度等語，有長庚醫療財團法人基隆長庚紀念醫院111
    年11月24日長庚院基字第1111100129號函附精神鑑定報告書
    乙件在卷可按。綜合上情，足認相對人確因心智缺陷，已達
    不能為意思表示或受意思表示之程度。從而，聲請人聲請對
    相對人為監護之宣告，為有理由，應予准許。
  ㈡本院為審酌相對人之最佳利益，選任適任之監護人及開具財
    產清冊人之人選，依職權囑託基隆市政府社會處對聲請人、
    相對人、關係人劉玉婷為調查，其綜合評估及建議略以：聲
    請人為相對人之妻，原從事建築粗工，於111年4月因照顧生
    病之母而辭去工作，其母過世後，目前在家調養身體暫不外
    出工作。聲請人係為協助相對人管理財產，及辦理相關行政
    事務，如變更印鑑等，向法院聲請監護宣告。相對人無身心
    障礙證明，入住費用每月自付新台幣（下同）32,000元，其
    女子每人每月支付8,000元，計4萬元交由聲請人支付相對人
    入住機構之費用及日常費用之花費。聲請人每週至機構探視
    相對人1次，關係人劉玉婷約2週1次至機構探視相對人。本
    次相對人監護人選，係經過親屬會議之決定，同意由聲請人
    擔任。聲請人身體狀況略不佳，但經過調養已漸康復，聲請
    人有意願擔任相對人監護人，關係人劉玉婷亦有意願擔任會
    同開具財產清冊人，以監督聲請人管理相對人之財產及照顧
    相對人。綜上所述，建議由聲請人擔任相對人之監護人，由
    關係人劉玉婷擔任會同開具財產清冊之人等語，有基隆市政
    府111年11月11日基府社障貳字第1110252132號函附基隆市
    政府成年人之監護事件訪視評估報告在卷可參。
  ㈢本院參酌上開訪視報告、聲請人之主張及本院卷內相關證據
    資料，認聲請人為相對人之妻，其係為協助相對人處理行政
    事宜及為其管理財產，始提出本件聲請，監護動機正當，且
    為相對人養護適宜主要處理之人，其安排相對人至機構安置
    ，使相對人受到良好照護，並每週固定至機構探視相對人，
    彼此依附關係緊密，自適宜擔任相對人之監護人；而關係人
    劉玉婷則為相對人之長女，亦為相對人之至親，每月固定探
    視相對人，並與相對人其餘子女共同負擔相對人之養護費用
    ，自有瞭解相對人之財產狀況，以利監督之必要。參以相對
    人之最近親屬即聲請人、關係人劉玉婷、相對人其餘子女劉
    玉珊、劉玉珍、劉玉瑄、劉建德均同意由聲請人擔任相對人
    之監護人，並由關係人劉玉婷擔任開具財產清冊之人，有聲
    請人提出之親屬會議同意書在卷可稽。本院審酌上情，認由
    聲請人擔任監護人，應符合受監護宣告之人之最佳利益，爰
    選定聲請人為監護人，並指定劉玉婷為會同開具財產清冊之
    人。另監護人陳美花應依據民法第1113條準用同法第1099條
    第1項之規定，對於受監護宣告之人即相對人之財產，會同
    劉玉婷於2個月內開具財產清冊，並陳報法院，併此敘明。
四、依家事事件法第164條第2項，裁定如主文。
中　　華　　民　　國　　111 　年　　12　　月　　9 　　日
　　　　　　　　　家事法庭法  官　王美婷 
以上正本係照原本作成。
如不服本裁定應於送達後十日內向本院提出抗告狀，並繳納抗告
費新臺幣1千元。
中　　華　　民　　國　　111 　年　　12　　月　　9 　　日
　　　　　　　　　　　　　　　書記官　施鴻均